臺灣嘉義地方法院刑事判決　　　　　　　 94年度易字第178號
公　訴　人　臺灣嘉義地方法院檢察署檢察官
被　　　告　丁○○
選任辯護人　蔡碧仲律師
　　　　　　李金樺律師
　　　　　　黃鈺律師
上列被告因竊盜案件，經檢察官提起公訴（93年度偵字第6246號
），本院判決如下：
    主  文
丁○○幫助竊盜，處有期徒刑陸月，如易科罰金，以佰元折算
壹日。
    事  實
一、丁○○明知柯見智（綽號「大枝」，以下亦稱「大枝」，業
    於93年9 月29日死亡，另由檢察官為不起訴處分）及另1姓
    名年籍均不詳之成年男子共同基於意圖為自己不法所有之犯
    意聯絡，欲往嘉義縣溪口鄉溪西村美安橋旁工地竊取挖土機
    ，竟基於幫助竊盜之犯意，於93年4月29日晚間10時許，以
    新台幣（下同）2,000元代價，提供其所有之貨運拖板聯結
    車（曳引車部分之車牌號碼為986-HA號，登記進育汽車通運
    股份有限公司所有），在國道一號高速公路大林交流道附近
    ，交由柯見智駕駛前往前揭美安橋旁工地，丁○○則搭乘由
    前揭不詳男子駕駛之車牌號碼5483─FX號自小客車（該車係
    登記柯見智之父乙○○所有，乙○○現亦亡故）隨行在後；
    嗣於同日晚上11時左右，丁○○在抵達前揭美安橋旁工地前
    方200公尺處，先行下車等候，由柯見智及前揭不詳男子駕
    駛前揭2車至美安橋旁工地內，將甲○○所有停放在該處之
    三菱牌挖土機1部（約值70萬元）駛上前揭拖板車後車座，
    竊取該挖土機得手；柯見智旋即駕駛前揭拖板車載運挖土機
    離去，前揭不詳男子亦駕駛前揭小客車至丁○○等候處，搭
    載丁○○隨同離開，丁○○即以此等方式幫助柯見智及前揭
    不詳男子竊盜前揭挖土機得逞。翌日上午7時許，甲○○發
    覺挖土機遭竊後報警處理，經警調閱失竊地點附近之監視錄
    影畫面後，循線查悉上情。
二、案經甲○○訴由嘉義縣警察局民雄分局報告臺灣嘉義地方法
    院檢察署檢察官偵查起訴。
    理  由
一、訊據被告丁○○對於上揭犯罪事實，除與「大枝」及前揭不
    詳男子2人之共同竊盜故意、及幫助竊盜犯意外，其餘部分
    雖皆承認不諱，惟矢口否認涉有任何罪嫌，辯稱：我不知道
    「大枝」及前揭不詳男子租用我的拖板車，是為竊盜前揭挖
    土機，「大枝」說挖土機是他的，我只是將拖板車租給他們
    載運，我並不是把風云云。經查：
  (一)前揭挖土機遭柯見智（「大枝」）及前揭不詳男子竊盜之事
    實，業經告訴人甲○○於警偵訊時及審理中指訴挖土機遭竊
    等語綦詳（見警卷第7-10頁，偵卷第18、19頁，本院卷第58
    -63頁），並有進口報單影本1紙、失竊現場照片3張、監視
    錄影紀錄翻拍照片7張及拖板車照片2張附卷足憑（見警卷第
    13-17、19、20頁），且證人乙○○於警詢時亦證稱：前揭
    自小客車是我所有，本件挖土機失竊時，該自小客車是我兒
    子柯見智在使用等語明確（見警卷第11-12頁），復有車籍
    作業系統查詢認可資料1紙在卷可佐（見警卷第25頁），又
    依前揭翻拍照片7張顯示，前揭拖板車與前揭小客車確曾於
    前揭挖土機失竊當晚10時52分許至同日晚上11時許間，前往
    該挖土機之停放地點，載運挖土機離去之情無訛，參以柯見
    智及前揭不詳男子趁暗黑深夜，形跡鬼祟而搬運挖土機之情
    ，顯然柯見智及前揭不詳男子共同竊盜前揭挖土機之事實，
    足堪認定。
  (二)其次，(1)被告於審理中復辯稱：本件是我第1次夜間出租拖
    板車給他人載運挖土機，我與「大枝」及前揭不詳男子並不
    認識，也不曉得他們的真實姓名，他們是根據我的名片資料
    聯絡我，當晚約9時許，「大枝」來電說是同業，因他的拖
    板車壞掉，拜託我把拖板車租給他，說要載運他自己的挖土
    機，並要我晚上12點前，把拖板車開到大林交流道見面，本
    來我人不舒服，不想出車，「大枝」說可以等我好一點再過
    去，他於晚上12點前，都在大林交流道等候，我們並講妥租
    車費用2,000元，後來我怕我太太會埋怨我不出車賺錢，就
    駕駛拖板車到大林交流道，經聯絡後，「大枝」及前揭不詳
    男子與我見面，「大枝」說要開我的拖板車，我因人不舒服
    ，就讓「大枝」開，但我沒有查看他的駕駛執照，因為我們
    同業間不會查看駕駛執照，我向「大枝」表示要坐到拖板車
    上，但「大枝」叫我搭乘不詳男子駕駛的小客車，跟在後面
    走，雖然我擔心「大枝」操控拖板車會有問題，但因坐在小
    客車裡，看得到拖板車，我還是把拖板車給「大枝」駕駛，
    我們到達失竊現場前方200公尺處時，因我感覺不適，就下
    車在路邊嘔吐，並不是「大枝」他們叫我下車的，小客車則
    跟隨拖板車往前開200公尺，開到挖土機那邊，因為我蹲在
    路邊嘔吐，而我下車處可以看到拖板車的燈光及前揭小客車
    ，如果拖板車被開走，我可以用手機聯絡警察，所以未走上
    前去，我吐完後，他們回頭來載我，回程時，「大枝」駕駛
    拖板車，我還是坐小客車，回到嘉義市下埤里，他們卸下挖
    土機後，拿2,000元給我，我就把拖板車開回家云云。惟被
    告於警訊時已然供稱：我乘坐前揭自小客車至前揭挖土機失
    竊處前200公尺，駕車的不詳男子叫我下車等候云云（見警
    卷第1頁背面、第4頁），顯見與被告於審理中所述：因我感
    覺不適，就下車在路邊嘔吐，並不是「大枝」他們叫我下車
    的云云，前後反覆，並不相同，是被告辯詞之真實性，已非
    無疑；(2)再者，被告既稱其與「大枝」等2人素未謀面，毫
    不相識，不知其等之真實姓名，竟於深夜時分，身體不適，
    及從未在夜間出車之情形下，輕易答應陌生之「大枝」等人
    所請，駕駛拖板車出租之，實與情理相違，復觀之被告始終
    不知悉「大枝」等2人之真正身分，亦未查看其等之駕車證
    件，又率爾將賴以謀生之重要資財工具拖板車交予「大枝」
    駕駛，嗣後並隨意在偏僻鄉間下車，獨自1人在路旁等候，
    任由「大枝」等2人將價值不菲之拖板車開往前方數百公尺
    外作業，竟未陪同在場觀看或幫忙等情，更顯見被告所為與
    社會常情不符，另參以「大枝」等2人係深夜載運挖土機，
    與拖板車業者日常之作業慣習大相逕庭等情（參見本院卷第
    81 頁之證人證人丙○○結證所述），故「大枝」等2人形跡
    鬼祟，甚值懷疑，是由該等諸多不合常理之情形判斷，足見
    被告所辯其不知竊盜云云，當係卸責之詞，委無足採，堪認
    被告自始即已知悉「大枝」等2人係為行竊而租用拖板車；
    至於被告在失竊現場附近200公尺處等候之行為，因被告否
    認係把風，又依前揭失竊現場照片3張顯示（見警卷第19頁
    ），失竊現場附近係空曠平地，視野良好，核與被告於審理
    中供承：失竊現場附近可以看見車輛燈光等語相符（見本院
    卷第91頁），足知「大枝」等2人在失竊現場行竊時，應可
    輕易看見遠處駛來車輛之燈光，進而提高注意，小心躲藏，
    當無特地指派被告在200公尺外把風警戒之必要，故在未有
    進一步確切證據證明被告在失竊現場外200公尺處，係為參
    與竊盜而把風之況狀下，應予被告有利之認定，無法認為被
    告係把風。則被告係基於幫助他人行竊之犯意，提供拖板車
    ，實施構成要件以外之幫助行為，當可認定。
  (三)至於證人丙○○於審理中雖到庭結證稱：本件案發當晚9時
    餘許，我在被告家中，聽見被告接獲電話，對方請被告出車
    ，被告表示人不舒服，不要去，但是對方好像一定要他幫忙
    等語，然證人丙○○亦證稱：我只聽到被告說人不舒服不出
    去，其他關於來電者之身分、被告與來電者是否相熟、雙方
    見面與載運地點及租車價錢等事項，我都沒注意，又我不曉
    得被告當晚身體不舒服，而且他也從未夜間出車，為何還要
    出車，另被告接完電話後，跟我說要去拖挖土機，我就離開
    等語明確（以上均見本院卷第78-85頁），故證人丙○○所
    述僅足證明被告當時曾接獲租車之來電，憑此無法執為被告
    確實不知「大枝」等2人係竊盜之有利認定。又證人即嘉義
    市西區下埤里鳥岫63之28號住戶戊○○於審理中到庭結證稱
    ：我未曾看過我住家旁空地停放挖土機，但我並非每天都在
    家，有時會外出好幾天，我無法確定93年間哪一天我不在家
    ，我也無法確認93年4月29日當晚，有無挖土機停放我住家
    旁空地等語（見本院卷第56-57頁），是憑此亦無法證明被
    告所稱前揭挖土機後來係停放在戊○○住處旁空地之陳述為
    虛偽，故無足執此為不利於被告之認定。
  (四)綜上所述，被告始終知悉「大枝」等2人係為行竊而租用拖
    板車，復提供之，並隨同在行竊現場外200公尺處等候，被
    告幫助竊盜之事證明確，被告前揭犯行，堪以認定。
二、核被告丁○○所為，係犯刑法第30條第1項、第320條第1項
    之幫助普通竊盜罪；公訴人雖認被告丁○○與柯見智及前揭
    不詳男子2人具有犯意聯絡及行為分擔，而為竊盜挖土機之
    共同正犯，惟按：正犯與共犯（教唆犯、幫助犯）之區別，
    應視行為人彼此間有無正犯之意思聯絡、行為人之行為是否
    實現犯罪構成要件之一部或全部、是否因犯罪構成要件之實
    現而得以遂行其犯罪目的（如獲得利益）、是否參與犯罪過
    程之規劃等不可或缺之工作等因素，綜合地加以判斷，如行
    為人僅單純於他人實施犯罪時，予以精神或物理上之助力，
    使其易於達到犯罪之目的，並非基於實施自己之犯罪之目的
    而為，即應論以幫助犯，而非共同正犯，查被告丁○○在失
    竊現場外200公尺處等候之所為，尚難評價係本件竊盜挖土
    機之把風行為，業見前述，又無其他資料可資證明被告丁○○有參與竊盜挖土機之構成要件行為，亦乏證據足認其有共
    謀共同正犯之犯意聯絡，其基於幫助犯意而為構成要件以外
    之行為，係屬幫助犯甚明，並非共同正犯，此與起訴之基本
    社會事實相同，僅行為態樣有所不同，本院自得依法變更被
    告丁○○為幫助犯，並因竊盜本件挖土機之共同正犯僅係與
    柯見智及前揭不詳男子2人，故將起訴之刑法第321條第1項
    之結夥3人加重竊盜罪名變更為同法第320條第1項之普通竊
    盜罪名。本件被告所犯幫助行為，應依刑法第30條第2項之
    規定，減輕其刑。爰審酌被告明知他人行竊，猶提供載運工
    具予以幫助，是非觀念淺薄，並其犯罪之目的、手段、所得
    、其品行、犯罪所生之損害、犯罪後否認犯行，顯無悔意等
    一切情狀，判處如主文所示之刑，並諭知易科罰金之折算標
    準，以示懲儆。
據上論斷，應依刑事訴訟法第299條第1項前段、第300條，刑法
第320條第1項、第30條第1項、第2項、第41條第1項前段，罰金
罰鍰提高標準條例第1條、第2條，判決如主文。
本案經檢察官柯文綾到庭執行職務
中　　華　　民　　國　　94　　年　　8 　　月　　31　　日
        　　　　　　刑事第二庭審判長法　官　夏 金 郎
                                    法　官  陳 俞 婷
                                    法　官  盧 鳳 田
上列正本證明與原本無異。
如不服本判決，應於判決送達後10日內向本院提出上訴狀（應附
繕本）。告訴人或被害人如對於本判決不服者，應具備理由請求
檢察官上訴，其上訴期間之計算係以檢察官收受判決正本之日期
為準。
中　　華　　民　　國　　94　　年　　8 　　月　　31　　日
                                    書記官  楊 國 色
附錄本件論罪科刑法條：
刑法第320條第1項：
意圖為自己或第三人不法之所有，而竊取他人之動產者，為竊盜
罪，處五年以下有期徒刑、拘役或五百元以下罰金。
刑法第30條：
幫助他人犯罪者，為從犯。雖他人不知幫助之情者，亦同。
從犯之處罰，得按正犯之刑減輕之。
